【裁判字號】    95,台上,2855
【裁判日期】    950525
【裁判案由】    常業詐欺
【裁判全文】
最高法院刑事判決            九十五年度台上字第二八五五號
    上  訴  人  甲○○
                        樓
                        號4樓.
上列上訴人因常業詐欺案件，不服台灣高等法院中華民國九十四
年十二月二日第二審判決（九十四年度上重訴字第二四號，起訴
案號：台灣台北地方法院檢察署九十二年度偵字第一○二九五、
一三九三八號、九十三年度偵字第八七○號），提起上訴，本院
判決如下：
    主  文
上訴駁回。
    理  由
按刑事訴訟法第三百七十七條規定：上訴於第三審法院，非以判
決違背法令為理由不得為之；是提起第三審上訴，應以原判決違
背法令為理由，係屬法定要件。如果上訴理由狀並未依據卷內訴
訟資料具體指摘原判決不適用何種法則或如何適用不當，或所指
摘原判決違法情事，顯與法律規定得為第三審上訴理由之違法情
形不相適合時，均應認其上訴為違背法律上之程式，予以駁回。
本件原判決綜合調查證據之結果，認上訴人甲○○連續犯有刑法
第三十條第一項、第三百四十條幫助常業詐欺罪之事實，因認第
一審判決論上訴人以上開罪名，並以上訴人為幫助犯，依刑法第
三十條第二項規定減輕其刑後，量處有期徒刑壹年陸月，為無不
合，予以維持，駁回上訴人在第二審之上訴，已詳認定犯罪事
實之依據及憑以認定之理由，並對上訴人否認犯罪之辯詞，如何
不足採信，亦已依據卷內資料予以指駁及說明。上訴人上訴意旨
略稱：(一)、依據告訴人陳煌盛、葉世煌及證人郭美蘭、杜史存、
陳靜蘭、簡伶珠、郭永捷於警詢或一審偵審時之指訴或供證，資
碩科技股份有限公司（下稱資碩公司）之實際經營者為「張董」
，有權管理該公司事務者為「張董」或「趙先生」，絕非上訴人
；上訴人於資碩公司並無專屬辦公室，亦未支薪辦理公司業務，
僅單純幫忙國際貿易業務，均未參與公司業務經營及增資股票印
製、發行、行銷等行為，亦從未與陳煌盛、葉世煌等人為投資理
財說明或鼓吹購買資碩公司股票；又依卷附之租賃合約書及公證
書，暨郭美蘭、陳靜蘭及杜史存於警詢或一審審理時之證詞，資
碩公司先後二次增資及印製股票對外銷售之時間，均非在上訴人
與「張董」業務合作之八十八年九月至八十九年二月期間內，上
訴人不知且確未參與徐久賢等人所進行之各項詐騙行為，委無幫
助常業詐欺之故意，原判決就上開有利上訴人之證據，未明何
以不足採取之心證理由，遽予論罪處刑，殊有未洽。(二)、「張董
」與上訴人洽談業務合作事宜後，擅以上訴人名義承租辦公室，
而上訴人亦非資碩公司總經理，證人游昌文、林妙怡於警詢指證
上訴人為資碩公司總經理，即與事實不符；原審未依上訴人聲請
傳訊游昌文、林妙怡及邱秋雄、涂玉珍，致事實欠明，難謂無調
查職責未盡之違法；請求撤銷原判決發回原審法院更為審理等語
。惟按事實之認定及證據之取捨，乃屬事實審法院之職權，證人
所為供述及合法調查所得證據，何者為可採，事實審法院本得參
酌其他相關證據為自由之判斷，苟無違反經驗法則或論理法則，
自難指為違法。原判決依憑上訴人於警詢時之部分自白，證人簡
伶珠、郭建忠、陳靜蘭、郭美蘭、杜史存、蔡麗琴、游昌文、林
妙怡、蘇南典及同案被告孔祥愛（業經原審法院判處有期徒刑一
年七月確定）於警詢或一審偵審時之供證，如原判決理由壹－一
、三所列各項證據，暨其他調查證據取捨之結果，認定上訴人確
有本件幫助常業詐欺犯行，摒棄不採上訴人否認犯罪之辯詞，經
核其證據之取捨及證明力之判斷於法均無不合。又刑事訴訟法第
三百十條第二款規定，有罪之判決書，對於被告有利之證據不採
納者，固應說明其理由；惟其所謂對於被告有利之證據，係指該
證據客觀上對論罪科刑有所影響，且對被告有利，具有證據評價
之必要性者而言；倘該證據客觀上對論罪科刑並無影響，既無為
證據評價之必要，縱未在判決理由內加以說明，亦僅係行文簡略
而已。原判決既採取不利上訴人之證據為論罪基礎，自係摒棄不
採對上訴人有利部分，原判決雖未詳予說明，理由稍嫌不足，惟
與判決主旨尚無所影響，上訴意旨(一)洵非適法之第三審上訴理由
。又刑事訴訟法第三百七十九條第十款所謂應於審判期日調查之
證據，必須該證據確與待證事實有重要關係，就其案情委有調查
之必要者而言。上訴人對其經常進出資碩公司，幫助資碩公司處
理國際貿易業務，及以其名義承租台北市○○街六○號三樓充為
資碩公司主事務所等情並不否認，此部分事證已臻明確，原審未
傳訊游昌文、林妙怡及邱秋雄、涂玉珍，不為無益之調查，尚難
指為調查未盡，上訴意旨(二)亦非適法之第三審上訴理由。綜上所
述，上訴人上訴意旨，單憑己見，對原審職權之適法行使及原判
決理由已說明之事項，任意指摘，再為事實上之爭辯；其他上訴
意旨復未依據卷內資料具體表明原判決究係如何違背法令，核與
法定上訴第三審之形式要件不符，其上訴違背法律上之程式，應
予駁回。
據上論結，應依刑事訴訟法第三百九十五條前段，判決如主文。
中    華    民    國  九十五  年    五    月  二十五  日
                      最高法院刑事第十二庭
                          審判長法官  林  永  茂
                                法官  洪  文  章
                                法官  蘇  振  堂
                                法官  蕭  仰  歸
                                法官  何  菁  莪
      本件正本證明與原本無異
                                      書  記  官
中    華    民    國  九十五  年    五    月   三十   日
                                                      Ｑ


司法院資訊處製作；財團法人民間司法改革基金會備份。
